【裁判字號】    95,易,1968
【裁判日期】    951114
【裁判案由】    違反著作權法
【裁判全文】
臺灣臺北地方法院刑事判決              95年度易字第1968號
公  訴  人  臺灣臺北地方法院檢察署檢察官
被      告  甲○○
                      樓
上列被告因違反著作權法案件，經檢察官提起公訴（95年度偵字
第10235號），被告於準備程序進行中就被訴事實為有罪之陳述
，且所犯非死刑、無期徒刑、最輕本刑為三年以上有期徒刑之罪
或高等法院管轄第一審案件，經告知簡式審判程序之旨，並聽取
檢察官及被告等意見後，經本院合議庭裁定由受命法官獨任進行
簡式審判程序，判決如下：
    主  文
甲○○共同擅自以重製之方法侵害他人之著作財產權為常業，處
有期徒刑壹年貳月，緩刑參年；扣案如附表所示之重製書籍共參
拾玖本均沒收。
    事  實
一、甲○○係設址臺北市大安區○○○路○段三０一號一樓神威
    印刷品有限公司（下稱神威公司）實際負責人，明知如附表
    所示書籍，分別係培生教育出版股份有限公司（PEARSON
    EDUCATION INC.，下稱培生公司）、湯姆生國際出版公司（
    THOMSON LEARNING INC.，下稱湯姆生公司）、三民書局股
    份有限公司（下稱三民公司）、臺灣東華書局股份有限公司
    （下稱東華書局公司）、美商麥格羅希爾股份有限公司（
    MCGRAW-HILL INTERNATIONAL ENTERPRISES INC.，下稱麥格
    羅希爾公司）、五南出版股份有限公司（下稱五南公司）擁
    有著作財產權之語文著作，均為受我國著作權法所保護之著
    作，非經上開著作財產權人同意或授權，不得擅自重製；竟
    仍基於擅自以重製之方法侵害他人著作財產權為常業之犯意
    ，未經上開著作權人之同意或授權，自民國九十五年二月下
    旬起，至同年三月二日止，在上址先後受多名姓名年籍均不
    詳之成年顧客之委託，與其共同基於擅自重製上開著作之犯
    意聯絡，將其所分別交付如附表所示之著作，擅自以影印之
    方式重製，而侵害各著作權人之著作財產權，並向顧客收取
    影印一張A4格式紙張單面新臺幣（下同）零點五元、裝訂費
    每冊二十五元之代價作為報酬，而牟利營生，以之為業。嗣
    於九十五年三月二日，經上開著作權人共同委任之臺灣國際
    圖書業交流協會人員向法務部調查局臺北市調查處報案而查
    獲，並扣得如附件所示之重製書籍共三十九本。
二、案經培生公司、湯姆生公司、東華書局公司、麥格羅希爾公
    司、五南公司訴由法務部調查局臺北市調查處移送臺灣臺北
    地方法院檢察署檢察官偵查起訴。
    理  由
一、上開事實，業據被告甲○○於本院審理時坦承不諱，核與告
    訴代理人林嘉珮之指訴相符，並有如附表所示之重製書籍扣
    案可資佐證，被告之自白核與事實相符，應堪採信，本件事
    證明確，被告之犯行堪以認定，應依法論科。
二、按刑事法上所謂常業犯，係指反覆以同種類之行為為目的之
    社會活動之職業性犯罪而言，亦即恃犯罪以維生，縱令同時
    兼操其他職業，仍無礙其為常業犯罪（最高法院八十二年度
    台上字第二０七一號判決意旨參照）。查被告係經營印刷公
    司為業，其經常反覆地接受不特定之顧客委託違法重製如附
    表所示之書籍，並從中賺取利潤，依其所重製書籍之數量及
    經營之規模觀之，顯係以非法重製他人書籍所得為生活之資
    ，以之為業，自屬常業犯。又被告行為後，刑法部分條文業
    於九十四年一月七日修正，九十四年二月二日公布，九十五
    年七月一日施行，現行刑法第二條第一項規定：「行為後法
    律有變更者，適用行為時之法律。但行為後之法律有利於行
    為人者，適用最有利於行為人之法律。」，上開規定乃與刑
    法第一條罪刑法定主義契合，而貫徹法律禁止溯及既往原則
    ，係規範行為後法律變更所生新舊法律比較適用之準據法，
    是刑法第二條本身雖經修正，但刑法第二條既屬適用法律之
    準據法，本身尚無比較新舊法之問題，應一律適用裁判時之
    現行刑法第二條規定以決定適用之刑罰法律。而被告行為後
    ，著作權法亦於九十五年五月三十日修正公布，自九十五年
    七月一日起施行。修正後之著作權法已刪除第九十四條關於
    常業犯之規定。被告行為時所犯著作權法九十四條第一項、
    第九十一條第一項之常業罪，其法定本刑為「一年以上七年
    以下有期徒刑，得併科新台幣三十萬元以上三百萬元以下罰
    金」，此次著作權法修正後，因常業犯已經刪除，且九十五
    年七月一日修正施行之刑法業已將原刑法第五十六條「連續
    數行為而犯同一罪名者，以一罪論。但得加重其刑至二分之
    一。」連續犯之規定刪除，是被告所犯著作權法第九十一條
    第一項之罪應按行為次數分論併罰，合併計算其法定最高本
    刑將較原常業犯之法定刑為重，是比較新舊法之結果，修正
    後之著作權法並未對被告較為有利，依修正後刑法第二條第
    一項前段之規定，自應適用修正前之著作權法論處。另刑法
    第二十八條關於共犯之規定，由原條文：「二人以上共同實
    施犯罪之行為者，皆為正犯」，修正為：「二人以上共同實
    行犯罪之行為者，皆為正犯」，揆諸本條之修正理由係為釐
    清陰謀共同正犯、預備共同正犯、共謀共同正犯是否合乎本
    條規定之正犯要件，而本件被告既屬實行犯罪行為之正犯，
    則適用舊法第二十八條規定論擬，對被告並無不利，，自應
    適用修正前刑法之規定。
二、是核被告所為，係犯修正前著作權法第九十四條第一項、第
    九十一條第一項之擅自以重製之方法侵害他人之著作財產權
    為常業罪。被告與多名不詳姓名年籍之成年顧客間就上開擅
    自以重製之方法侵害他人著作財產權之犯行，分別有犯意聯
    絡及行為分擔，均為共同正犯。爰審酌被告為圖私利，竟以
    上開方式重製他人之著作，損害各著作財產權人應得之利益
    ，惟因被查扣如附表所示書籍之數量尚非至鉅，被告所賺取
    之利潤不多，且於本院審理時尚知坦承犯行，態度良好，復
    無前案紀錄，有臺灣高等法院被告前案紀錄表可稽，係屬初
    犯，暨其生活狀況、智識程度等一切情狀，量處如主文所示
    之刑。又被告行為後，刑法第七十四條雖於九十四年二月二
    日修正公布，並自九十五年七月一日施行，然有關緩刑之宣
    告，因非行為可罰性之法律規範變更問題，自應適用修正後
    之刑法第七十四條之規定。是被告前未曾因故意犯罪受有期
    徒刑以上刑之宣告，有臺灣高等法院被告前案紀錄表一份在
    卷可考，且因一時失慮致罹刑典，惟已坦承犯錯，並有意賠
    償告訴人，雖因雙方就和解條件差鉅過大致未能達成和解，
    惟可見被告非無悔意，是被告經此偵審程序之教訓，當已知
    所警惕而信無再犯之虞，是本院認上開所宣告之刑，以暫不
    執行為適當，爰併予宣告緩刑如主文所示，以啟自新。另扣
    案如附表所示之重製書籍，係被告所有供犯罪所用之物，業
    據其供明在卷，爰均依修正前著作權法第九十八條之規定宣
    告沒收之。
據上論斷，應依刑事訴訟法第二百七十三條之一第一項、第二百
九十九條第一項前段，修正前著作權法第九十四條第一項、第九
十一條第一項、第九十八條，刑法第二條第一項前段、第十一條
前段、第七十四條第一項第一款、修正前刑法第二十八條，判決
如主文。
本案經檢察官郭昭吟到庭執行職務。
中    華    民    國    95    年    11    月    14    日
                  刑事第五庭    法  官  李宜娟
以上正本證明與原本無異。
如不服本判決，應於判決送達後10日內向本院提出上訴狀（應抄
附繕本）。告訴人或被害人如對於本判決不服者，應具備理由請
求檢察官上訴，其上訴期間之計算係以檢察官收受判決正本之日
期為準。
                                書記官  游秀珠
中    華    民    國    95    年    11    月    22    日
附錄本案論罪科刑法條：
修正前著作權法第91條第1項
擅自以重製之方法侵害他人之著作財產權者，處三年以下有期徒
刑、拘役，或科或併科新臺幣七十五萬元以下罰金。
修正前著作權法第94條第1項
以犯第九十一條第一項、第二項、第九十一條之一、第九十二條
或第九十三條之罪為常業者，處一年以上七年以下有期徒刑，得
併科新臺幣三十萬元以上三百萬元以下罰金。


司法院資訊處製作；財團法人民間司法改革基金會備份。
